【裁判字號】    87,上,777
【裁判日期】    890905
【裁判案由】    侵權行為損害賠償
【裁判全文】
臺灣高等法院臺中分院民事判決  八十七年度上字第七七七號
      上  訴  人  彰錠通運有限公司
                              .
      法定代理人  李樹蘭      .
      訴訟代理人  柯開運  律師              住彰化市○○街一八二號
      送達代收人  柯開運  律師              住彰化市○○街一八二號
      被上訴人    宏恕倉儲裝卸股份有限公司  設台北市○○○路○段一一一號一
                              .
      法定代理人  陳文正      住台北市○○○路○段一一一號一一０七室
      訴訟代理人  洪明儒律師  住台中市○區○○路一段一四八號十一樓
                  林開福律師  住台中市○區○○路一段一四八號十一樓
                  陳明發律師  住台中市○○路○段一四九號六樓
右當事人間侵權行為損害賠償事件，上訴人對於中華民國八十七年十月九日臺灣臺中
地方法院八十六年訴字第一八四二號第一審判決提起上訴，本院判決如左：
      主      文
上訴駁回。
第二審訴訟費用由上訴人負擔。
      事實及理由
一、上訴人主張伊於八十四年十二月一日與訴外人台化公司訂立運輸承攬書，承攬台
    化公司之苯乙烯運輸工作；被上訴人則於八十五年十二月間與台化公司訂立儲槽
    使用協議書，提供儲槽供台化公司儲放由國外進口液鹼、苯乙烯之用；八十六年
    六月二十日伊依台化公司之通知，備運輸車十二輛至被上訴人設置於台中港西區
    一號碼頭儲槽提運苯乙烯三○一．二二○公噸，詎被上訴人公司之經理易榮明竟
    將已污染之苯乙烯二四．五三○公噸混入其餘之苯乙烯內，致伊運至台化公司新
    港廠時，經台化公司檢驗發現有污染情事而拒收，伊因被上訴人之侵權行為受有
    該十二車苯乙烯自台中港至台化公司新港廠之運費四萬九千七百零一元、及遭台
    化公司扣留原應給付之運費五百七十萬元之法定利息之損害，爰依侵權行為之法
    律關係請求損害賠償；又被上訴人為處理台化公司拒收之前開苯乙烯，將其中之
    五○．五一○公噸出售予訴外人英全公司，因而委請上訴人以三輛運輸車將之載
    運至英全公司，然經英全公司檢驗結果仍不合格，亦遭退貨，嗣後被上訴人為委
    請台苯公司提煉受污染之苯乙烯，又委託被上訴人將受污染之苯乙烯運至台苯高
    雄廠，依兩造間之運送契約，被告應給付上訴人處理運交英全公司之苯乙烯處理
    工資三萬元及三輛車來回英全公司之運費計四萬零一百零二元、及至台苯公司之
    運費十萬四千七百三十六元；又前開遭台化公司及英全化學公司退回之苯乙烯均
    裝載於上訴人所有十台運輸車內，長達四十五天，每天之租金壹萬元，合計租金
    四十五萬元，爰依不當得利之法律關係請求被上訴人給付。為此求為判決：(一)、
    被上訴人應給付上訴人新台幣六十四萬四千五百三十九元及自起訴狀繕本送達翌
    日起至清償日止，按週年利率百分之五計算之利息。(二)、被上訴人應給付上訴人
    就新台幣五百七十萬元自八十六年六月二十日起至清償日止，按週年利率百分之
    五計算之利息。(三)、上訴人願供擔保請准宣告假執行。
二、被上訴人則否認有將受污染之苯乙烯混入未受污染苯乙烯內之事實，辯稱上訴人
    於八十六年六月二十日進港裝運苯乙烯時，被上訴人台中港西區一號碼頭儲槽區
    內並無受污染之苯乙烯，被上訴人之經理易榮明無從在港區內將已污染之苯乙烯
    二四．五三○公噸混入其餘未受污染之苯乙烯內，而兩造對台化公司所負之契約
    義務係處於對立之狀態，上訴人要無可能接受被上訴人之經理易榮明之指揮，而
    將污染之苯乙烯混入未受污染苯乙烯中，足見本件苯乙烯遭受污染，係上訴人所
    應自行負責之事由所致，與被上訴人無關，被上訴人並無侵權行為可言；至上訴
    人送交台化公司之苯乙烯遭拒收後，仍裝置於上訴人之運輸車中而停放於被上訴
    人之儲槽空地，雖係事實，然該批苯乙烯係屬台化公司所有，被上訴人並未因之
    受有利益，尤無不當得利可言；前開遭台化公司拒收之苯乙烯之污染責任既不在
    被上訴人，且該批苯乙烯之所有權仍為台化公司所有，被上訴人無權亦未將之出
    售於英全公司，而台化公司並未要求被上訴人處理該批苯乙烯，被上訴人並未委
    託上訴人運送苯乙烯至英全公司或台苯公司，兩造間並無契約關係存在，上訴人
    依契約之法律關係請求被上訴人給付處理工資及運費，亦屬無據等語，資為抗辯
    。
三、上訴人主張於八十四年十二月一日與訴外人台化公司訂立運輸承攬書，承攬台化
    公司之苯乙烯運輸工作，被上訴人則於八十五年十二月間與台化公司訂立儲槽使
    用協議書，提供儲槽供台化公司儲放由國外進口液鹼、苯乙烯之用；八十六年六
    月二十日上訴人依台化公司之通知，備運輸車十二輛至被上訴人設置於台中港西
    區一號碼頭儲槽提運苯乙烯三○一．二二○公噸運送至台化公司，然該批苯乙烯
    經上訴人運至台化公司新港廠時，經台化公司檢驗發現有污染情事而拒收之事實
    ，為被上訴人所不爭執，並有運輸承攬書、儲槽使用協議書各乙件、貨物裝車出
    港證明書十二件附卷可稽，上訴人之上開主張堪信為真正。
四、上訴人主張系爭十二車苯乙烯之所以發生污染之情事，係因被上訴人之經理易榮
    明將八十六年六月十七日因被上訴人儲槽破裂、溢漏而受污染之苯乙烯二四．五
    三０公噸混入其餘未受污染苯乙烯內所致乙節，則為被上訴人所否認，辯稱八十
    六年六月二十日上訴人依台化公司之指示前往裝運苯乙烯時，被上訴人儲槽區中
    並無受污染之苯乙烯，被上訴人無從將受污染之苯乙烯混入其餘未受污染苯乙烯
    內等語。按當事人主張有利於己之事實者，就其事實有舉證之責任，民事訴訟法
    第二百七十七條定有明文。民事訴訟如係由原告主張權利者，應先由原告負舉證
    之責，倘原告先不能舉證，以證實自己主張之事實為真實，則被告就其抗辯事實
    即令不能舉證，或其所舉證據尚有疵累，亦應駁回原告之請求。經查：八十六年
    六月十七日被上訴人位於台中港西區一號碼頭儲放台化公司所進口苯乙烯之儲槽
    破裂，其儲放之苯乙烯因而發生溢漏，固為被上訴人所自認之事實，然該日上訴
    人曾受被上訴人之委託，派兩輛運輸車前往被上訴人位於台中港西區一號碼頭儲
    槽區抽取因儲槽破裂而溢漏之苯乙烯，亦為上訴人所自認之事實，而當日上訴人
    受託抽取溢漏之苯乙烯後，於當日深夜十一時四十一分、四十六分即將抽取得受
    污染之苯乙烯運出台中港區，此有被上訴人提出之估價單、發票各乙件、貨物裝
    車出港證明單兩件附卷可資為證，證人即上訴人之實際負責人林鋒錠於原審亦自
    承該日經被上訴人通知前往抽取外洩之苯乙烯後，將污染之苯乙烯拖回去放了三
    天，核與證人即上訴人之司機袁錦裕於原審結證所稱經林鋒錠指示前往將外洩之
    苯乙烯抽至槽車後，拖回上訴人公司放三天等語相符（見原審八十七年一月六日
    準備程序筆錄），足見上訴人當日前往被上訴人槽區抽取外洩之苯乙烯，計抽取
    、裝運兩車之苯乙烯，並將兩部裝有污染苯乙烯之槽車均開出台中港區，堪予認
    定，上訴人稱八十六年六月十七日僅抽取一車受污染之苯乙烯，及抽取受污染之
    苯乙烯後，並未將受污染之苯乙烯運出台中港區云云，委無足信。又八十六年六
    月十七日被上訴人槽區因其中儲槽破裂造成苯乙烯外洩，經盤槽後，被上訴人原
    儲槽內所剩、或新盤槽之儲槽內之苯乙烯經檢驗均未受污染，受污染之苯乙烯僅
    限於漏到地面部分者，亦據證人即當日到現場處理外洩事宜之台化公司人員陳勳
    魁於原審結證屬實，而該日溢漏至地面遭污染之苯乙烯既經上訴人派車抽取並運
    出台中港區，復如前述，則上訴人主張被上訴人之經理易榮明將八十六年六月十
    七日被上訴人儲槽所溢漏、受污染之二四．五三○公噸混入未受污染苯乙烯內，
    核與事實即有不符。次查八十六年六月二十日上訴人派車前往台中港西區一號碼
    頭被上訴人之儲槽裝運苯乙烯時，系爭上訴人裝運之十二輛苯乙烯造成污染之經
    過，經證人即上訴人之司機袁錦裕於原審到庭結證：「我是由老闆林鋒錠指示去
    宏恕倉儲將外洩苯乙烯抽至槽車，拖回公司，苯乙烯已污染，不能交，我沒送至
    台化公司，放三天後，老闆要我再拖回台中港宏恕倉儲，另一部車處理情形我不
    清楚，六月二十日我將污染苯乙烯拖回台中港宏恕槽區，老闆叫我將上層乾淨之
    苯乙烯抽至別的車子，我把比較上層苯乙烯平均抽至十二台槽車．．．」、「當
    時我們老闆要我載污染苯乙烯去抽取，老闆有在宏恕倉儲現場，我們老闆要我將
    槽車內上層之苯乙烯抽至另十二台槽車，我將槽車內苯乙烯平均抽至另十二台槽
    車，只剩底層污染嚴重的部分沒抽取，放置其他置廢物槽內」、「過程中，被告
    公司易榮明及員工有在場，易經理告訴我在什麼地點抽貨，易經理叫我在旁邊抽
    ，不要影響灌裝車及被台化人員看到」（見原審八十七年一月六日準備程序筆錄
    ），由證人袁錦裕之上開證言，可證將污染之苯乙烯抽至另十二台槽車內係林鋒
    錠指示司機為之，雖其亦證稱過程中易榮明亦在場並有表示，惟僅能證明易榮明
    係在袁錦裕受林鋒錠之指示後抽取過程中要求不要影響灌裝車及被台化公司看到
    ，不能證系爭上訴人所裝運之十二輛苯乙烯污染之原因，係因被上訴人之經理易
    榮明指示將污染之苯乙烯混入未受污染苯乙烯內所致。上訴人雖另以證人林鋒錠
    及林鋒錠與易榮明之電話談話錄音帶暨錄音譯文，並認譯文中易榮明所稱：「現
    在我跟你說，最主要是將這些貨弄到可以交」、「蔡處長在講的時候，我不會去
    講五台變成十二台，如果沒有講那些事情及將五台混成十二台污染之事，我們台
    北也知道這些事情」、「我那有講都沒有我們的事情」、「我沒有說過沒有我們
    的事情」等語用證上訴人係受被上訴人之經理易榮明之指示方將污染之苯乙烯混
    入未受污染苯乙烯內之論據，惟查，林鋒錠係上訴人之實際負責人，亦即證人袁
    錦裕所稱之「老闆」，其就本件訴訟之利害關係與上訴人不相上下，林鋒錠於訴
    訟中之陳述與上訴人所為訴訟上之主張無異，尚不得僅憑林鋒錠到庭所為之陳述
    ，逕為認定事實之論據，至林鋒錠與易榮明之電話談話錄音帶暨錄音譯文之內容
    ，則為被上訴人否認其真正，證人易榮明並否認該錄音帶之談話內容，上訴人既
    未能另行提出補強證據證明該錄音帶暨錄音譯文之談話內容為真正，況縱然該錄
    音帶及譯文係林鋒錠與易榮明之電話談話，惟上開譯文談話內容含糊，亦無從憑
    以認定系爭十二車苯乙烯之污染係出於被上訴人之經理易榮明之指示所致。綜上
    所述，上訴人既未能舉證證明系爭十二車苯乙烯受有污染係出於被上訴人之侵權
    行為所致，則上訴人依侵權行為之法律關係，訴請被上訴人賠償系爭十二車苯乙
    烯自台中港至台化公司新港廠之運費四萬九千七百零一元、及上訴人遭台化公司
    扣留原應給付之運費五百七十萬元按法定利率計算之利息損害，委無理由。
五、次按上訴人另主張被上訴人為處理系爭遭台化公司拒收之苯乙烯，乃將其中之五
    ○．五一○公噸出售予訴外人英全公司，因而委請上訴人以三輛運輸車將之載運
    至英全公司，然亦遭英全公司退貨，嗣後被上訴人為委請台苯公司提煉受污染之
    苯乙烯，又委託被上訴人將受污染之苯乙烯運至台苯高雄廠，依兩造間之運送契
    約，被上訴人應給付上訴人處理運交英全公司之苯乙烯處理工資及三輛車來回英
    全公司之運費計四萬零一百零二元、及至台苯公司之運費十萬四千七百三十六元
    云云。然查：(1)上訴人主張兩造間就運送至英全公司部分之五○．五一○公噸苯
    乙烯有契約關係存在，無非以被上訴人依其與台化公司間之儲槽使用協議書之約
    定，被上訴人受台化公司委託貯存之苯乙烯如受污染，應由被上訴人負責賠償，
    被上訴人為減少損失，故轉賣予英全公司，而上訴人僅負運送責任，無轉賣系爭
    苯乙烯之必要，及被告所出具之貨物裝車出港證明單上在明貨主為英全公司等語
    ，為兩造間就該五○．五一○公噸苯乙烯有運送契約存在之立論依據。惟查被上
    訴人依其與台化公司間儲槽使用協議書第四條、第六條、第八條之約定，被上訴
    人對台化公司儲放於被上訴人儲槽內之苯乙烯固負有數量維持及品質維持之義務
    ，然依上訴人與台化公司間運輸承攬書第四條第四款、第七條之約定，上訴人對
    台化公司亦負有提供符合要求車輛及運送之苯乙烯品質、數量保持之義務，且不
    論係上訴人或被上訴人，如就其對台化公司所負上開契約義務有所違反，均應對
    台化公司負賠償責任，凡此有各該儲槽使用協議書、運輸承攬書各乙件附卷可資
    佐證，故而，尚不得僅憑被上訴人對台化公司負有數量、品質保持之義務，進而
    推論係由被上訴人將該五○．五一○公噸苯乙烯出售予英全公司，進而謂被上訴
    人有委託上訴人運送三車共五○．五一○公噸之苯乙烯至英全公司；至上訴人所
    提出被上訴人出具上載貨主為「英全」之貨物出港證明單兩紙，核其性質，僅係
    供為上訴人運輸車輛進出台中港區之證明之用，亦不足據為推論被上訴人與英全
    公司間就該五○．五一○公噸苯乙烯有買賣契約存在；而按運送契約之成立，需
    契約當事人就運送物及運費意思表示一致，本件上訴人就運送五○．五一○公噸
    苯乙烯至英全公司部分，僅提出由上訴人製作之估價單一紙為證，然該估價單上
    並無任何被上訴人簽註之文字，亦不足證兩造就該批苯乙烯之運費及處理公司曾
    有合意，上訴人於本院雖聲請函英全化學工業股份有限公司查明是否有買受被上
    訴人之苯乙烯而退貨，然英全公司回復無此資料，無足為上訴人有利之認定。上
    訴人就兩造有運送契約之成立、生效要件存在，並未另行舉證以實其說，上訴人
    之上開主張，洵難採信。(2)上訴人另主張受被上訴人之委託而運送二六一．八四
    ○公噸系爭污染之苯乙烯至台苯公司提煉，亦為被上訴人所否認，經查，依台苯
    公司高雄廠八十六年八月五日、六日所出具之地磅收料單所載，上訴人當日運交
    台苯公司高雄廠之苯乙烯之客戶（供應商）均記載為台化公司，並非被上訴人，
    此有上訴人所提出之地磅收料單十一件附卷可資為證，上訴人於本院請求本院函
    詢台苯公司該苯乙烯係何人委託提煉，台苯公司函復以：曾接到台化公司與上訴
    人之詢問，但因與該公司之一般作業程序不符，當時並未接受，之後被上訴人居
    間聯絡，並向台苯公司請託，台苯公司因而接受，上訴人曾自行匯七十五萬三千
    四百六十五元，因二造間尚有爭議，故原款退回，台苯公司係受被上訴人委託辦
    理，貨品將亦返還被上訴人等，有台苯公司之函件附卷可稽。可證本件污染之苯
    乙烯，係先由上訴人及台化公司先詢台苯公司可否代為提煉苯乙烯，嗣後由被上
    訴人公司居間並請託時合於台苯公司之作業而由上訴人送往台苯公司提煉，參以
    上訴人自行匯予台苯公司提煉費遭台苯公司退回，則上訴人將上開苯乙烯送往台
    苯公司，究係因其與被上訴人間已成立貨物運送契約，或因為自己之利益而自行
    運送該苯乙烯至台苯公司，仍屬不明，而上訴人迄未舉證證明兩造就上訴人八十
    六年八月五日、六日運送至台苯公司高雄廠之二六一．八四○公噸苯乙烯有運送
    契約存在，從而，上訴人主張係基於兩造間之運送契約，而運送該二六一．八四
    ○公噸苯乙烯至台苯公司高雄廠，委不足採。基上所述，上訴人就兩造間關於運
    送至英全公司之五○．五一○公噸及運送至台苯公司高雄廠之二六一．四八○公
    噸苯乙烯有運送契約之成立、存在，均未能舉證以實其說，上訴人本於契約之法
    律關係，訴請被上訴人給付運費及工資，無從准許。
六、再按上訴人另主張前開遭台化公司及英全化學公司退回之苯乙烯均裝載於上訴人
    所有十台運輸車內、停放於被上訴人公司之儲槽空地，由八十六年六月二十日停
    放至同年八月五日，共計四十五天，每天之租金壹萬元，合計租金四十五萬元，
    為被上訴人無法律上原因所受有之利益云云。惟查，系爭遭台化公司拒收及英全
    公司退回之苯乙烯，其所有權仍為台化公司所有，此為上訴人所主張之事實，系
    爭污染之苯乙烯既仍為台化公司所有，則系爭污染之苯乙烯存放於上訴人之運輸
    車內四十五天，縱然致上訴人受有四十五天運輸車租金之損害，然其因而受有利
    益之人亦非被上訴人，上訴人依不當得利之法律關係，請求被上訴人給付相當租
    金之不當得利，於法洵屬無據。
七、綜據上述，上訴人分別依據侵權行為、契約及不當得利之法律關係，訴請被上訴
    人賠償上訴人原得向台化公司請求之十二車苯乙烯運費四萬九千七百零一元、及
    遭台化公司扣留之運費五百七十萬元之法定利息之損害、給付運送五○．五一○
    公噸苯乙烯來回英全公司之運費及工資四萬零一百零二元、運送二六一．四八○
    公噸苯乙烯至台苯公司之運費十萬四千七百三十六元、並給付相當租金之不當得
    利四十五萬元，均無理由，應予駁回。上訴人之訴既經駁回，其假執行之聲請即
    失所附麗，應併予駁回。原審為上訴人敗訴之判決，及駁回其假執行之聲請，並
    無不合。上訴意旨指摘原判決不當，求予廢棄改判，為無理由，應予駁回。
八、本件判決之基礎已臻明確，兩造其餘主張、抗辯暨攻擊防禦方法，經審酌於判決
    結果無影響，爰不一一論述，附此敘明。
據上論結：本件上訴為無理由，爰判決如主文。
中      華      民      國    八十九    年      九      月      五      日
~B1民事第三庭審判長法  官  陳照德
~B2                法  官  曾謀貴
~B3                法  官  蔡王金全
右為正本係照原本作成。
如對本判決上訴，須於收受判決送達後二十日內向本院提出上訴書狀，其未表明上訴
理由者，應於提出上訴後二十日內向本院提出上訴理由書（須按他造人數附具繕本）
，並繳納送達用雙掛號郵票拾份（每份參拾肆元）。
上訴時應提出委任律師或具有律師資格之人之委任狀；委任有律師資格者，另應附具
律師及格證書及釋明委任人與受任人有民事訴訟法第四百六十六條之一第一項但書或
第二項（詳附註）所定關係之釋明文書影本。
~B                書記官  林彩雲
中      華      民      國    八十九     年      九       月     六     日
附註：
民事訴訟法第四百六十六條之一（第一項、第二項）
對於第二審判決上訴，上訴人應委任律師為訴訟代理人。但上訴人或其法定代理人具
有律師資格者，不在此限。
上訴人之配偶、三親等內之血親、二親等內之姻親，或上訴人為法人、中央或地方機
關時，其所屬專任人員具有律師資格並經法院認為適當者，亦得為第三審訴訟代理人
。
                                                                        Ｈ


司法院資訊處製作；財團法人民間司法改革基金會備份。
